【裁判字號】    96,抗,260
【裁判日期】    970108
【裁判案由】    清償債務強制執行聲明異議
【裁判全文】
臺灣高等法院高雄分院民事裁定           96年度抗字第260號
再抗抗告人  乙○○
代  理  人  黃進祥律師
            江順雄律師
            黃建雄律師
上列再抗告人因債權人彰化商業銀行股份有限公司與債務人甲○
○等間清償債務強制執行聲明異議事件，對於民國96年10月31日
本院96年度抗字第260 號所為裁定，提起再抗告，本院裁定如下
：
    主  文
再抗告駁回。
再抗告程序費用由再抗告人負擔。
    理  由
一、按對於抗告法院之裁定再為抗告，僅得以其適用法規顯有錯
    誤為理由，並經原法院之許可者為限。此項許可，以原裁定
    所涉及之法律見解具有原則上之重要性者為限。又原法院對
    於再為抗告，認為不應許可者，應以裁定駁回其抗告。民事
    訴訟法第486 條第4 項、第5 項、第6 項準用第436 條之 3
    第3 項規定甚明。所謂適用法規顯有錯誤，係指原裁定就其
    取捨證據所確定之事實適用法規顯有錯誤而言，不包括認定
    事實不當之情形在內。又所謂有原則上之重要性，係指訴訟
    事件所涉及之法律見解意義重大，而有闡釋之必要而言。此
    依強制執行法第30條之1 規定，於強制執行程序亦準用之。
二、本件再抗告人不服臺灣高雄地方法院95年度執字第11107 號
    裁定，提起抗告，經本院以抗告為無理由，裁定駁回。茲再
    抗告人對本院原裁定提起再抗告，係以：(一)伊曾多次提及原
    法院93年度訴字第2389號審理時，債權人確已坦承坐落高雄
    縣鳥松鄉○○○段1610、1611地號土地上同段1033建號、門
    牌號碼高雄縣鳥松鄉○○路19巷1 號之未保存登記建物（下
    稱系爭建物）並非甲○○所有，且廖文源有提出燒毀前後照
    片比對，並有蓋屋相關契約書及收據、支票存根等，均足以
    顯示甲○○非原始出資建築人，乃原裁定法院及抗告法院均
    未調卷亦未斟酌卷內證物以發現系爭建物確非債務人所有，
    顯然違背強制執行法第8 、17條，有民事訴訟法第495 條之
    1 第2 項、準用同法第468 條判決不適用法規之違法。且由
    上開證物已足可從形式上認定系爭建物所有人並非甲○○，
    原裁定法院及抗告法院卻均形式上認定所有人為甲○○，亦
    違背論理法則。(二)辦理強制執行事件應行注意事項乃司法院
    發布之法規命令，有拘束強制執行程序之效力，並非僅訓示
    規定，係有拘束執行程序之效力，原抗告裁定謂僅為訓示規
    定，並稱未為此項勸告亦不影響執行程序等語，顯然違背辦
    理強制執行事件應行注意事項第8 條之規定，有民事訴訟法
    第495 條之1 第2 項、準用同法第468 條判決不適用法規之
    違法。(三)按民法第242 條之適用，可代位行使者，不限於實
    體法，程序法亦包括在內，原抗告裁定顯與該法條及最高法
    院48年度台上字第209 號、43年度台上字第243 號及69年度
    台抗字第240 號等判例有違，有民事訴訟法第495 條之1第2
    項、準用同法第468 條判決不適用法規之違法。(四)系爭建物
    係以原始出資建築人為所有人，則卷內有何證據顯示甲○○
    係原始出資建築人？原抗告法院卻稱依調查之結果，惟究係
    依何調查方式？證據何在？有何甲○○出資之任何資料可憑
    ？未見原抗告法院說明，有民事訴訟法第495 條之1 第2 項
    、準用同法第469 條第6 款理由不備之違法。(五)伊於知悉系
    爭建物遭查封欲行拍賣之際，曾於95年8 月25日聲明異議，
    該異議狀內容已指出系爭建物係82年及88年所建，雖未明確
    表示不為抵押權效力所及之字眼，惟上開1611地號土地於設
    定抵押權時根本尚未有建物，且88年重建後原有之建物已燒
    毀，自不為抵押權效力所及。況依民事訴訟法第495 條之 1
    第1 項準用同法第447 條第1 項第3 、4 款規定，本件縱認
    伊於提起聲明異議時未明確表示未保存登記建物不為抵押權
    效力所及之字眼，惟伊可以於提起抗告時為補充之說明，此
    依卷證資料應甚明顯，為法官職務上所已知悉、事實於法院
    已顯著，故系爭建物不為抵押權效力所及應甚明確，是原抗
    告法院以伊於聲明異議時未主張而於抗告時方主張並非有理
    等語，違背民事訴訟法第495 條之1 第1 項及準用同法第44
    7 條第1 項第3 、4 款之規定，有民事訴訟法第495 條之 1
    第2 項、準用同法第468 條判決不適用法規之違法。(六)綜上
    ，本件具有下列法律上原則之重要性：1.債權人於另案業已
    坦承系爭建物非債務人所有，於本件強制執行則主張係債務
    人所有，在前後說詞矛盾且另案已有相關照片、契約書、收
    據、支票存根可佐證之情形下，原執行法院應否調卷，並以
    調卷資料為認定事實之基礎？2.辦理強制執行事件應行注意
    事項第8 條有無拘束強制執行程序之效力？是否構成法規命
    令之效力？3.民法第242 條之規定是否程序法上聲明異議可
    以主張？4.裁定之理由不備是否可構成再抗告之理由？5.抗
    告理由可否提出於聲明異議時所未主張之事由或已主張但未
    明確而加以補充之事由等情，為其論據。惟再抗告人不服第
    一審法院裁定，提起抗告，係對系爭建物之所有權有所主張
    ，自應依強制執行法第15條之規定，向法院民事庭提起第三
    人異議之訴，以釐清權利義務關係，其捨此不為，逕向執行
    法院聲明異議，於法不合，本院原裁定以此理由，駁回其抗
    告，並無不合，再抗告人提出上述理由，主張系爭建物並非
    債務人甲○○所有，要與原裁定適用法規顯有錯誤無涉，且
    亦無所涉及之法律見解具有原則上之重要性，自不應許可其
    再為抗告，依前開說明，其再為抗告，應予駁回。
三、據上論結，本件再抗告不應許可，依強制執行法第30條之1
    、民事訴訟法第486 條第6 項、第436 條之3 第3 項、第95
    條、第78條，裁定如主文。
中    華    民    國    97    年    1     月    8     日
                     民事第四庭
                              審判長法官    蔡文貴
                              法      官    黃科瑜
                              法      官    徐文祥
以上正本證明與原本無異。
如不服本裁定應於送達後10日內向本院提出抗告狀 (並按他造當
事人之人數附繕本)， 並繳納抗告費新台幣1,000 元。
中    華    民    國    97    年    1     月    8     日
                              書  記  官    陳金卿


司法院資訊處製作；財團法人民間司法改革基金會備份。
